【裁判字號】    98,撤緩,89
【裁判日期】    980518
【裁判案由】    聲請撤銷緩刑
【裁判全文】
臺灣臺中地方法院刑事裁定              98年度撤緩字第89號
聲  請  人  臺灣臺中地方法院檢察署檢察官
受  刑  人  甲○○
                      號
上列聲請人因受刑人竊盜等案件（九十五年度易字第三八六九號
、九十六年度易字第二○九五號），聲請撤銷該案緩刑之宣告（
九十八年度執聲字第一三九七號），本院裁定如下：
    主  文
聲請駁回。
    理  由
一、聲請意旨略稱：受刑人甲○○因詐欺、竊盜案件，前經本院
    於民國九十六年六月七日以九十五年度易字第三八六九號、
    九十六年度易字第二○九五號判決處以應執行有期徒刑一年
    十月，並予宣告緩刑四年，於九十六年七月十二日確定在案
    。惟受刑人於上開緩刑期內之九十六年八月八日因竊盜案件
    ，經本院於九十六年九月十七日以九十六年度沙簡字第五九
    四號判決處以拘役五十九日，如易科罰金，以新臺幣一千元
    折算一日，並於九十六年十月十一日確定，前經聲請撤銷緩
    刑，經本院以九十六年度撤緩字第二二八號裁定聲請駁回，
    嗣經臺灣高等法院臺中分院以九十七年度抗字第二○五號裁
    定抗告駁回確定在案。惟受刑人又於上開緩刑期內之九十七
    年八月二十四日因竊盜案件，經臺灣嘉義地方法院於九十八
    年一月十三日以九十八年度嘉簡字第一九號判決處以拘役二
    十五日，如易科罰金，以新臺幣一千元折算一日，並於九十
    八年二月二日確定。受刑人甲○○於緩刑期間內再犯罪，而
    前後所犯均為竊盜罪，因認有刑法第七十五條之一第一項第
    二款所定撤銷緩刑宣告之原因，爰聲請將上述緩刑之宣告予
    以撤銷等語。
二、按於中華民國九十四年一月七日刑法修正施行前，受緩刑之
    宣告，九十四年一月七日修正刑法施行後，仍在緩刑期內者
    ，適用九十四年一月七日修正施行之刑法第七十五條、第七
    十五條之一及第七十六條規定；又按中華民國九十四年一月
    七日修正公布之刑法，自九十五年七月一日施行，中華民國
    刑法施行法第六條之一、第十條之一分別定有明文（註：本
    次刑法修正公布日期應為九十四年二月二日，施行日期為九
    十五年七月一日，前揭條文日期似有錯誤，但不影響本案之
    判斷），故本件撤銷緩刑之聲請，自應適用修正後刑法第七
    十五條之一之規定，合先敘明。
三、依刑法第七十五條及第七十五條之一立法意旨說明，修正前
    刑法第七十五條第一項固已設有兩款應撤銷緩刑之原因，至
    得撤銷緩刑之原因，則僅於保安處分章內第九十三條第三項
    與撤銷假釋合併加以規定，體例上不相連貫，實用上亦欠彈
    性，是將緩刑之撤銷分為「應撤銷」及「得撤銷」兩種原因
    ，故將刑法第七十五條修正為「受緩刑之宣告，而有下列情
    形之一者，撤銷其宣告：一、緩刑期內因故意犯他罪，而在
    緩刑期內受不得易科罰金之有期徒刑以上刑之宣告確定者。
    二、緩刑前因故意犯他罪，而在緩刑期內受不得易科罰金之
    有期徒刑以上刑之宣告確定者」、「前項撤銷之聲請，於判
    決確定後六月以內為之」；並新增刑法第七十五條之一規定
    ：「受緩刑之宣告而有下列情形之一，足認原宣告之緩刑難
    收其預期效果，而有執行刑罰之必要者，得撤銷其宣告：一
    、緩刑前因故意犯他罪，而在緩刑期內受得易科罰金之有期
    徒刑、拘役或罰金之宣告確定者。二、緩刑期內因故意犯他
    罪，而在緩刑期內受得易科罰金之有期徒刑、拘役或罰金之
    宣告確定者。三、緩刑期內因過失更犯罪，而在緩刑期內受
    有期徒刑之宣告確定者。四、違反第七十四條第二項第一款
    至第八款所定負擔情節重大者。」、「前條第二項之規定，
    於前項第一款至第三款情形亦適用之」。綜上所述，就緩刑
    期內故意犯他罪時之情形，如在緩刑期內受不得易科罰金之
    有期徒刑以上刑之宣告確定者，依修正後刑法第七十五條第
    一項第一款規定，即應撤銷緩刑之宣告，法院無裁量空間。
    惟如在緩刑期內受得易科罰金之有期徒刑、拘役或罰金之宣
    告確定者，依修正後刑法第七十五條之一第一項第二款規定
    ，以原宣告之緩刑難收其預期效果，而有執行刑罰之必要時
    ，得撤銷緩刑之宣告，即此時法院得斟酌被告之再犯情節，
    裁量是否撤銷緩刑之宣告。
四、經查，聲請意旨所指受刑人所犯前開詐欺及竊盜等案件，此
    有上開案件之刑事判決正本各一份在卷可稽，應堪認定。惟
    按刑法第七十五條之一第一項第二款之規定，得撤銷受刑人
    所受緩刑宣告之要件，必須以緩刑期內因故意犯他罪，而在
    緩刑期內受得易科罰金之有期徒刑、拘役或罰金之宣告確定
    者，且足認原宣告之緩刑難收其預期效果，而有執行刑罰之
    必要者為限，始足當之。本件聲請人除提出上揭案件之刑事
    判決及前次聲請撤銷緩刑經本院駁回及臺灣高等法院臺中分
    院駁回抗告之裁定外，認為受刑人於緩刑期間內再犯罪，而
    前後所犯均為竊盜罪，前案之緩刑宣告並無法達到改過遷善
    之效，而認緩刑對受刑人難收矯治之效果。惟受刑人於緩刑
    期內所犯之二次竊盜案件，分別係竊取商店內之液晶螢幕線
    及咖啡二瓶、天婦羅炸蝦二包，其價值非高，其犯罪情節非
    屬嚴重，本院沙鹿簡易庭及臺灣嘉義地方法院嘉易簡易庭亦
    因此分別量處拘役五十九日、二十五日，可認其惡性非重，
    且受刑人諭知緩刑之該竊盜案件，犯罪時間是自九十五年七
    月四日至九十五年十月十三日間，而後二案之竊盜時間為九
    十六年八月八日及九十七年八月二十四日，此三案之犯罪時
    間差距各為近十月及一年，非屬密接，是難以僅以其於近十
    月及一年後各一次輕微竊盜犯行，即認原宣告之緩刑對受刑
    人難收預期效果。再者，受刑人患有衝動控制障礙，此有郭
    育祥診所出具之診斷證明書影本一紙在卷可憑，又係大學在
    學學生，此亦有受刑人出具之國大嘉義大學學生證影本附卷
    可參，實不宜率爾撤銷緩刑，使受刑人喪失醫療及就學之機
    會，是現無執行刑罰之必要。綜上，本院依卷內資料所示，
    尚無足認受刑人有必須執行刑罰，否則難收其預期效果之情
    狀，本院認受刑人於緩刑期間再犯竊盜案件而諭知之拘役五
    十九日、二十五日，已足以制裁被告該次竊盜犯行之惡性並
    對被告生警惕之效，故認本件聲請為無理由，應予駁回。
四、依刑事訴訟法第二百二十條、第四百七十六條，裁定如主文
    。
中    華    民    國    98    年    5     月    18    日
                  刑事第十三庭  法  官  黃裕仁
上正本證明與原本無異。
如不服本裁定，應於送達後五日內，向本院提出抗告狀。
                                書記官  何惠文
中    華    民    國    98    年    5     月    18    日


司法院資訊處製作；財團法人民間司法改革基金會備份。
